---
title: "Beloning ICT Europees vergeleken"
output: html_document
---

```{r setup, include=FALSE}
knitr::opts_chunk$set(echo = TRUE)

library(eurostat)
library(dplyr)
library(ggplot2)
```

In hoeverre is [een hoog aandeel niet-Nederlanders in "Nederlandse" 
ICT-projecten](https://www.linkedin.com/feed/update/urn:li:activity:6722381991456731136?commentUrn=urn%3Ali%3Acomment%3A%28activity%3A6722381991456731136%2C6722396235833204736%29&replyUrn=urn%3Ali%3Acomment%3A%28activity%3A6722381991456731136%2C6722426944958423040%29) 
economisch verklaarbaar? Mijn hypothese is dat
de ICT-sector voor Nederlandse studenten minder aantrekkelijk is omdat in 
Nederland verscheidene andere sectoren ook goed belonen. Deze hypothese
is te verkennen met de nationale rekeningen, de boekhouding van een land.

Achtereenvolgens laat ik zien hoe groot de ICT-sector is in Europees 
perspectief, hoe ICT-ers in Europa beloond worden en hoe dat zich verhoudt tot 
de rest van de economie, en met welke bedrijfstakken de ICT, kennelijk, in 
Nederland concurreert.

```{r data, include=FALSE}
if (file.exists("na_d1.rds")) {
    na_d1 <- readRDS("na_d1.rds")
} else {
    na_d1  <- get_eurostat("nama_10_a64") %>%
        filter(na_item == "D1",
               unit    == "CP_MEUR")
    # , filter = list(na_item = "D1",
    #               unit    = "CP_MEUR",
    #               nace_r2 = nace_filter))
    
    saveRDS(na_d1, file = "na_d1.rds")
}

if (file.exists("na_hrs.rds")) {
    na_hrs <- readRDS("na_hrs.rds")
} else {
    na_hrs <- get_eurostat("nama_10_a64_e") %>%
        filter(na_item == "EMP_DC",
               unit    == "THS_HW")
    # , filter = list(na_item = "EMP_DC",
    #               unit    = "THS_HW",
    #               nace_r2 = nace_filter))
    
    saveRDS(na_hrs, file = "na_hrs.rds")
}

na_d1_labeled  <- label_eurostat(na_d1)
na_hrs_labeled <- label_eurostat(na_hrs)
```

## Gewerkte uren, Europese ICT-sector

Van het totaal aantal gewerkte uren in de Nederlandse economie in 2018 is 3,8% 
in de ICT sector gewerkt. Nederland zit daarmee in de bovenste helft van Europa 
laat onderstaand figuur zien. Voorstelbaar was dat door de veronderstelde 
onaantrekkelijkheid voor Nederlandse studenten de ICT ook klein zou zijn. 
Maar de sector is in ieder geval niet klein.

```{r uren_ict, echo=FALSE, warning=FALSE}
# Calculations 
relative_hours_total <- full_join(
    na_hrs_labeled %>% 
        filter(nace_r2 == "Information and communication") %>%
        select(geo, time, values),
    na_hrs_labeled %>% 
        filter(nace_r2 == "Total - all NACE activities") %>%
        select(nace_r2, geo, time, values),
    by = c("geo", "time")) %>%
    mutate(relative_hours = 
               values.x / values.y)

# Organise data for plot
plot_hours_data <- relative_hours_total %>%
    na.omit() %>%
    mutate(geo = as.character(geo)) %>%
    filter(time == "2018-01-01",
           !grepl("Euro", geo)) %>%
    mutate(Year = format(time, "%Y"),
           relative_hours_pc = relative_hours * 100,
           geo = ifelse(geo == "Germany (until 1990 former territory of the FRG)",
                        "Germany", geo))

ggplot(plot_hours_data, 
       aes(x = reorder(geo, relative_hours_pc), 
           y = relative_hours_pc)) +
    ggtitle("Aantal gewerkte uren in de ICT in Nederland is relatief hoog",
            "Elders in Europa is het aantal gewerkte uren in de ICT relatief lager") +
    theme_minimal() +
    
    # Axis
    theme(axis.title.y = element_blank()) +
    ylab("Gewerkte uren in de ICT als % van het totaal in de economie (2018)") + 
    coord_flip() +
    
    # Caption
    labs(caption = "@martinvanelp, Bron: Eurostat (NAMA_10_A64_E)") +
    
    # Plot data
    geom_col(fill = "chartreuse1") +
    geom_col(data = filter(plot_hours_data, geo == "Netherlands"), fill = "orange")
```

## Beloning per uur, Europese ICT-sector

De beloning per uur in de ICT in Nederland behoort tot de bovenste helft van
Europa. Dit blijkt uit onderstaand figuur. Deze beloning per uur ligt op 
ongeveer 35 euro. Dit is beduidend hoger dan veel andere landen waar de 
beloning onder de 20 euro per uur ligt. Daar staat tegenover dat van de landen 
waar meer dan 30 euro wordt betaald, Nederland bij de laagsten hoort.

Afgezet tegen de gemiddelde beloning per uur in de economie blijkt de ICT in
Nederland relatief laag te belonen ten opzichte van andere sectoren. In de
meeste Europese landen is de beloning in de ICT relatief gezien hoger dan in de
rest van de economie. Roemenië en Bulgarije springen er uit. Daar ligt de 
beloning per uur voor ICT-ers meer dan 2,5 keer zo hoog als het gemiddelde in 
die economie. De ICT ondervindt in Nederland dus waarschijnlijk veel 
concurrentie van andere sectoren in de economie, want de gemiddelde beloning in 
Nederland ligt niet veel lager dan in de ICT.

```{r beloning_ict, echo=FALSE, warning=FALSE}
# Calculations 
per_hour <- full_join(na_d1_labeled,
                      na_hrs_labeled,
                      by = c("nace_r2", "geo", "time")) %>%
    na.omit() %>%
    mutate(compensation_per_hour = ( values.x * 10^6 ) / ( values.y * 10^3 ) )

relative_per_hour_total <- full_join(
    per_hour %>% 
        filter(nace_r2 == "Information and communication") %>%
        select(geo, time, compensation_per_hour),
    per_hour %>% 
        filter(nace_r2 == "Total - all NACE activities") %>%
        select(nace_r2, geo, time, compensation_per_hour),
    by = c("geo", "time")) %>%
    mutate(relative_compensation = 
               compensation_per_hour.x / compensation_per_hour.y)

# Organise data for plot
plot_compensation_ict_data <- relative_per_hour_total %>%
    na.omit() %>%
    filter(time == "2018-01-01",
           !grepl("Euro", geo)) %>%
    mutate(Year = format(time, "%Y"),
           relative_compensation_pc = relative_compensation * 100,
           geo = ifelse(geo == "Germany (until 1990 former territory of the FRG)",
                        "Germany", geo))

ggplot(plot_compensation_ict_data, 
       aes(x = reorder(geo, compensation_per_hour.x), 
           y = compensation_per_hour.x)) +
    ggtitle("Compensatie per uur in de ICT is hoog in Nederland",
            "Van de beter betalende landen (>30 euro per uur) staat Nederland wel weer laag") +
    theme_minimal() +
    
    # Axis
    theme(axis.title.y = element_blank()) +
    ylab("Compensatie per uur in de ICT, in euro (2018)") + 
    coord_flip() +
    
    # Caption
    labs(caption = "@martinvanelp, Bron: Eurostat (NAMA_10_A64; NAMA_10_A64_E)") +
    
    # Plot data
    geom_col(fill = "deepskyblue1") +
    geom_col(data = filter(plot_compensation_ict_data, geo == "Netherlands"), fill = "orange")

ggplot(plot_compensation_ict_data, 
       aes(x = reorder(geo, relative_compensation_pc), 
           y = relative_compensation_pc)) +
    ggtitle("Beloning in de ICT is relatief laag in Nederland",
            paste0("Het verschil in beloning per uur in de ICT en het gemiddelde in de economie\n",
                   "is in Nederland kleiner dan in veel andere Europese landen")) +
    theme_minimal() +
    
    # Axis
    theme(axis.title.y = element_blank()) +
    ylab("Compensatie per uur in de ICT als % van het gemiddelde in de economie (2018)") + 
    coord_flip() +
    
    # Caption
    labs(caption = "@martinvanelp, Bron: Eurostat (NAMA_10_A64; NAMA_10_A64_E)") +
    
    # Plot data
    geom_col(fill = "deepskyblue1") +
    geom_col(data = filter(plot_compensation_ict_data, geo == "Netherlands"), fill = "orange")
```

## Beloning per uur, Nederlandse sectoren

Er zijn verschillende sectoren in Nederland die, gemiddeld, beter betalen dan
de ICT. Dit zijn de sectoren mijnbouw, energie, financiële dienstverlening,
openbaar bestuur en onderwijs. In de industrie en het onroerend goed is de
gemiddelde beloning ook niet veel lager.

```{r beloning_nl, echo=FALSE, warning=FALSE}
relative_per_hour_nl <- full_join(
    per_hour %>% 
        select(nace_r2, geo, time, compensation_per_hour),
    per_hour %>% 
        filter(nace_r2 == "Total - all NACE activities") %>%
        select(geo, time, compensation_per_hour),
    by = c("geo", "time")) %>%
    mutate(relative_compensation = 
               compensation_per_hour.x / compensation_per_hour.y)

industries_filter <- filter(na_hrs, nace_r2 %in% LETTERS) %>% 
    label_eurostat() %>% pull(nace_r2) %>% unique()
industries_letters <- filter(na_hrs, nace_r2 %in% LETTERS) %>% 
    pull(nace_r2) %>% unique()
industries_short_names <- c(
    "Landbouw",
    "Mijnbouw",
    "Industrie",
    "Energie",
    "Water en afval",
    "Bouwnijverheid",
    "Handel",
    "Vervoer",
    "Horeca",
    "ICT",
    "Financieel",
    "Vastgoed",
    "Advisering",
    "Lease en ondersteuning",
    "Overheid",
    "Onderwijs",
    "Gezondheidszorg",
    "Entertainment",
    "Overige diensten",
    "Huishoudens",
    "Internationaal")
industries_labels <- data.frame(
    nace_r2 = industries_filter,
    letters = industries_letters,
    labels = paste(industries_letters, industries_short_names))

# Organise data for plot
plot_compensation_nl_data <- relative_per_hour_nl %>%
    na.omit() %>%
    filter(nace_r2 %in% industries_filter,
           geo == "Netherlands",
           time == "2018-01-01") %>%
    left_join(industries_labels, by = "nace_r2") %>%
    mutate(Year = format(time, "%Y"),
           relative_compensation_pc = relative_compensation * 100)

ggplot(plot_compensation_nl_data, 
       aes(x = reorder(labels, relative_compensation_pc), 
           y = relative_compensation_pc)) +
    ggtitle("Beloning in de Nederlandse ICT is bovengemiddeld",
            "Gemiddeld betalen Mijnbouw, Energie, Financieel, Overheid en Onderwijs beter") +
    theme_minimal() +
    
    # Axis
    theme(axis.title.y = element_blank()) +
    ylab("Compensatie per uur in de ICT als % van het gemiddelde in de economie (2018)") + 
    coord_flip() +
    
    # Caption
    labs(caption = "@martinvanelp, Bron: Eurostat (NAMA_10_A64; NAMA_10_A64_E)") +
    
    # Plot data
    geom_col(fill = "mediumpurple") +
    geom_col(data = filter(plot_compensation_nl_data, 
                           nace_r2 == "Information and communication"), fill = "yellow")
```

## Conclusie

Het lijkt er op dat de ICT-sector in Nederland, voor het aantrekken van talent, 
relatief veel concurrentie heeft van andere sectoren in de economie. 
Uit de nationale rekeningen van Europese landen blijkt dat de gemiddelde 
beloning in de ICT in absolute zin in  Nederland hoog is, maar vergeleken met 
het gemiddelde in de economie is de beloning per uur relatief laag.
